臺灣高雄地方法院刑事判決　100年度易字第1003號
公　訴　人　臺灣高雄地方法院檢察署檢察官
被　　　告　黃博偉
上列被告因傷害案件，經檢察官提起公訴（100 年度偵字第172
號），本院判決如下：
    主  文
黃博偉犯傷害罪，處有期徒刑參月，如易科罰金，以新臺幣壹仟
元折算壹日。
    事  實
一、黃博偉為址設高雄市○○區○○路636 號「裕鐵企業股份有
    限公司（下稱裕鐵公司）」鍍鋅一課之代理課長，朱瑞生為
    該課課員，黃博偉於民國99年10月11日夜間9 時許，在裕鐵
    公司1 樓控制室內，見其他員工均在協助搬運貨物，僅朱瑞
    生在旁閱讀小說，即心生不滿，出言糾正朱瑞生，而與朱瑞
    生發生口角，詎黃博偉竟基於傷害之犯意，徒手朝朱瑞生之
    額頭揮擊，致朱瑞生受有前額擦挫傷併血腫1 ×1 公分之傷
    害。
二、案經朱瑞生訴由高雄市政府警察局岡山分局報告臺灣高雄地
    方法院檢察署檢察官偵查起訴。
    理  由
壹、程序方面：
一、按被告以外之人於審判外之言詞或書面陳述，除法律有規定
    者外，不得作為證據；被告以外之人於審判外之陳述，雖不
    符同法第159 條之1 至第159 條之4 之規定，但經當事人於
    審判程序同意作為證據，法院審酌該言詞陳述或書面陳述作
    成時之情況，認為適當者，亦得為證據，刑事訴訟法第159
    條第1 項、第159 條之5 第1 項分別定有明文。本判決所引
    用之傳聞證據，均經本院依法踐行調查證據程序，當事人於
    審判程序亦同意作為證據，本院審酌證據資料作成時之情況
    ，並無違法不當及證明力明顯過低之瑕疵，且無依法應排除
    其證據能力之情形，認以之作為證據應屬適當，故有證據能
    力。
貳、實體方面：
一、訊據被告黃博偉固坦承有徒手朝告訴人朱瑞生身體揮擊，惟
    矢口否認有何傷害犯行，辯稱：伊以為告訴人欲搶伊手機，
    始反射性回手，又當時告訴人並無明顯傷痕，其額頭之傷勢
    應非伊所造成云云。經查：
  (一)被告係址設高雄市○○區○○路636 號「裕鐵公司」之鍍鋅
    一課代理課長，告訴人為該課課員，被告於99年10月11日夜
    間9 時許，在裕鐵公司1 樓控制室內，見其他員工均在協助
    搬運貨物，僅告訴人在旁閱讀小說，即心生不滿，出言糾正
    告訴人，並與告訴人發生口角，嗣被告徒手朝告訴人身體揮
    擊，告訴人於翌（12）日零時請假離開，於同日凌晨1 時28
    分許，至高雄市立岡山醫院急診，診斷受有前額擦挫傷併血
    腫1 ×1 公分之傷害等情，為被告所不爭執，核與證人即告
    訴人於警詢、偵查中之證述大致相符，且有高雄市立岡山醫
    院診斷證明書、高雄市立岡山醫院委託秀傳醫療社團法人經
    營100 年2 月24日岡秀醫字第01000033號函及所附告訴人就
    醫病歷各1 份可稽（見警卷第5 頁、偵卷第19至22頁），足
    認上開事實要為真實。
  (二)又按對於現在不法之侵害，而出於防衛自己或他人權利之行
    為，不罰，但防衛行為過當者，得減輕或免除其刑，刑法第
    23條定有明文。而刑法上之正當防衛以遇有現在不法之侵害
    為前提，如不法侵害尚未發生，即無防衛之可言（最高法院
    27 年 上字第2879判例參照）。是正當防衛必須行為人主觀
    上具有防衛意思，客觀上具有防衛情狀及防衛行為，始能主
    張阻卻違法。如主觀上出於防衛意思，但客觀上不存在防衛
    情狀，即構成所謂之「誤想防衛」，應依容許構成要件錯誤
    處理。換言之，不影響構成要件故意，但影響故意罪責，然
    依情形仍可能成立過失犯【參林鈺雄（2006），新刑法總則
    ，臺北：元照，第228 至242 、326 至327 、332 頁】。查
    被告於警、偵、審中固陳稱：當時因告訴人工作時閱讀小說
    ，其準備持手機撥打電話向課長報告，其誤以為告訴人欲搶
    奪其手機，遂向告訴人揮擊等語（見警卷第2 頁、偵卷第6
    頁、院二卷第14頁），惟告訴人於偵查中已明確證稱其未搶
    奪被告手機，當時被告亦未持手機撥打電話等情（見偵卷第
    6 頁），是被告所述是否可信，要非無疑。況苟如被告所述
    ，其當時係誤認告訴人欲奪走其所持之手機，然告訴人當時
    既未向前奪取被告之手機，告訴人復無其他動作足使被告有
    所誤認，則依當時情狀，自難謂被告主觀上有何防衛意思；
    依當時之客觀情狀，復無任何現在不法侵害之存在，是被告
    進而對告訴人為攻擊行為，不僅不得主張正當防衛之阻卻違
    法事由，亦不得主張誤想防衛。
  (三)被告復辯謂：告訴人所受之傷勢並非其所造成云云。然被告
    於警詢中已自承有朝告訴人額頭揮擊（見警卷第2 頁），告
    訴人於偵查亦具結證稱：當時因伊在閱讀小說，經被告制止
    始發生口角，嗣被告惱羞成怒，乃動手歐打伊額頭等語（見
    偵卷第6 頁），而被告於99年10月11日夜間9 時許，在「裕
    鐵公司」1 樓控制室內，徒手朝告訴人身體揮擊後，告訴人
    於翌（12）日凌晨0 時始請假離去，並於同日凌晨1 時28分
    許，至高雄市立岡山醫院急診，經醫師在急診病歷人體圖上
    註記額頭1 ×1 公分血腫、瘀青，且於同日開立告訴人受有
    前額擦挫傷併血腫1 ×1 公分傷害之診斷證明書，有高雄市
    立岡山醫院急診一般病歷、診斷證明書各1 份可佐（見偵卷
    第19至23頁）；復觀諸急診病歷所附被告就醫時之照片，明
    顯可見告訴人額頭有清楚之紅腫及瘀青，有照片1 張附卷可
    證（見偵卷第22頁），益見告訴人證稱其傷勢係被告毆打所
    造成，尚非子虛，被告一再辯稱告訴人之傷勢並非其造成云
    云，要屬無據。
  (四)綜上，本案事證明確，被告犯行洵堪認定，應依法論科。
二、核被告黃博偉所為，係犯刑法第277 條第1 項之傷害罪。爰
    審酌被告身為代理課長，於員工怠惰職務時，本應以理性之
    方式與員工溝通，而非訴諸暴力，竟僅因細故即徒手揮擊告
    訴人朱瑞生之額頭，致告訴人受有前額擦挫傷併血腫1 ×1
    公分之傷害，且於告訴人將和解金額由新臺幣（下同）10萬
    元調降為5 萬元後，仍無積極與告訴人洽談和解之意願，犯
    後並始終否認犯行，不承認錯誤，態度難認良好（見院二卷
    第14頁），惟念其前無任何犯罪前科，有臺灣高等法院被告
    前案紀錄表1 份在卷可按，並考量被告之教育程度、家庭經
    濟狀況，認檢察官求處有期徒刑3 月，尚屬適當（見院二卷
    第19頁），因而量處如主文所示之刑，並諭知如主文所示之
    易科罰金折算標準。
據上論斷，應依刑事訴訟法第299 條第1 項前段，刑法第277 條
第1 項、第41條第1 項前段，刑法施行法第1 條之1 ，判決如主
文。
本案經檢察官陳筱茜到庭執行職務。
中    華    民    國  100     年    7     月    29    日
                  刑事第十五庭    法  官  吳佳樺
以上正本證明與原本無異。
如不服本判決應於收受送達後10日內向本院提出上訴書狀，並應
敘述具體理由；如未敘述上訴理由者，應於上訴期間屆滿後20日
內向本院補提理由書（均須按他造當事人之人數附繕本）「切勿
逕送上級法院」。
中    華    民    國  100     年    7     月    29    日
                                  書記官  陳恩慈
附錄本案論罪科刑之法條：
◎中華民國刑法第277條
（普通傷害罪）
傷害人之身體或健康者，處3 年以下有期徒刑、拘役或1 千元以
下罰金。
犯前項之罪因而致人於死者，處無期徒刑或7 年以上有期徒刑；
致重傷者，處3 年以上10年以下有期徒刑。